【裁判字號】    90,易,783
【裁判日期】    900622
【裁判案由】    詐欺
【裁判全文】
臺灣臺中地方法院刑事判決                            九十年度易字第七八三號
    公  訴  人  臺灣台中地方法院檢察署檢察官
    被      告  乙○○
右列被告因詐欺案件，經檢察官提起公訴（九十年度偵字第二五六八號），本院判決
如左：
    主  文
乙○○意圖為自己不法之所有，以詐術使人將本人之物交付，處有期徒刑拾月。
    事  實
一、乙○○原在台中市○○路四三九號處經營「福豐水電材料行」，然因經營不善負
    債甚鉅，迄於民國八十九年十月底已負債新台幣（下同）一千二百餘萬元。乙○○竟意圖為自己不法之所有，並基於概括之犯意，先後於八十九年十一月三日、
    十一月四日、十一月七日、十一月八日四次，向安暉企業有限公司（下稱安暉公
    司）負責人丙○○詐稱欲購買批入電線電纜等材料，使安暉公司負責人丙○○陷
    於錯誤而以批發價連續將乙○○下單訂購之貨物交付予乙○○，總價為四十三萬
    七千六百九十五元。詎料乙○○於取得貨品之後立即將之轉售他人，所得款項用
    於清償自己之債務，並隨即於八十九年十一月八日當晚向安暉公司宣布倒閉，所
    欠貨款希望以一成核算，安暉公司始知受騙。
二、案經安暉公司訴由台灣台中地方法院檢察署檢察官偵查起訴。
    理  由
一、訊據被告乙○○固坦承在向安暉公司訂貨前即已負債一千二百多萬元及取得貨品
    之後立即將之轉售他人，所得款項用於清償自己之債務，並隨即於八十九年十一
    月八日進貨當晚向安暉公司宣布倒閉，所欠貨款希望以一成核算等情，然矢口否
    認涉有詐欺之犯行，辯稱：伊係要以分期付款之方式還錢，並無詐欺之意思云云
    。惟查右揭犯罪事實，業據被害人之代表人丙○○於偵查中及本院調查時到庭指
    訴綦詳，並有被告乙○○名片影本一張、出貨通知單影本七張及對帳單影本一張
    附卷可稽。次查被告於進貨當時既已負債一千二百餘萬元，顯無清償貨款之能力
    ，然被告竟又向前從未曾交易之被害人公司進貨，並於取得貨品之後隨即轉售他
    人，所轉售價格，雖被告乙○○及證人甲○○於本院審理時均陳稱係四十一萬元
    ，然經本院隔離訊問結果，證人甲○○證稱：「‧‧‧，交易都是用匯款。這批
    貨是買四十一萬，匯給被告三十八萬，另外三萬元，是分二次拿給他，一次壹萬
    五千元，我在十一月八日拿壹萬五千給去被告，過年前後再拿壹萬五千元給被告
    。應該是過年後，二月份中旬被告到我家拿，我拿壹萬五千給他。」云云；被告
    則供稱：「（這批貨賣給證人甲○○如何交易？）現金價扣百分之六，他是用匯
    款給我，他匯款三十八萬給我，其他用現金給我，十一月七日當天拿現金給我，
    拿三萬多給我，在他的店裡面拿給我的，他的店與他住的地方一樣。」雙方對於
    匯款三十八萬元部分供述雖為一致，然對於現金三萬元部分則差異頗大，足見被
    告當初確係以三十八萬元賤價賣予甲○○以取得現款無疑，然被告此部分貨款係
    以四十三萬七千六百九十五元之進價買得，然竟立即以遠低於進價之三十八萬元
    賤賣予甲○○，其已非屬正常之商業經營行為至為明確，是被告既已積欠鉅額債
    務，而向被害人進貨後隨即出貨，出貨價錢竟又遠低於其進貨之價錢，足見被告
    確係因需錢孔急，然又告貸無門，乃以此進貨方法，作為變相借款，以達取得現
    款之目的。衡諸一般社會常情，對於買賣與借貸之認知往往截然不同，因買賣雙
    方往往尚有一定之資力，而借貸時借方則通常係因財務狀況已有困難，方有此舉
    ，其交易產生之風險遠遠超過買賣，是本案被告以買賣之方式，以遂其借款之目
    的，事前又未對賣方有所說明，確實足以使被害人對於風險之評估陷於錯誤。再
    自被告隨即於八十九年十一月八日晚間宣告倒閉，甚且立即向被害人要求以貨價
    之一成核算，顯見被告進貨之初即無依約付款之準備，況經本院向台中市第九信
    用合作社調閱被告之開戶資料及往來明細結果，被告自八十九年十二月八日即經
    公告為拒絕往來戶，有前開往來明細表一份附卷可參，是被告具有詐欺之犯意至
    為明確。綜上所述，被告上開辯解顯不足採信，本件事證明確，其犯行堪以認定
    。
二、核被告所為，係犯刑法第三百三十九條第一項詐欺取財罪。被告先後四次進貨之
    行為，時間緊接，犯罪構成要件相同，顯係基於概括犯意反覆為之，為連續犯，
    應以一罪論，並加重其刑。爰審酌被告於顯無支付能力之情況下，竟仍隱瞞此一
    重要之交易事實，向不知情之被害人詐取財物，其行為對被害人公司及社會上交
    易安全之危害非小，然其犯罪之動機在於償還其積欠他人之債務，與一般詐欺罪
    通常出於積極不法牟取財利，一旦起意犯罪則意圖擴大犯罪所得惟恐不多之惡性
尚有差異，暨其犯罪後未能與被害人達成民事和解並賠償被害人所受損失之犯罪
    後態度等一切情狀，量處如主文所示之刑，以資懲儆。
據上論斷，應依刑事訴訟法第二百九十九條第一項前段，刑法第五十六條、第三百三
十九條第一項，罰金罰鍰提高標準條例第一條前段，判決如主文。
中      華      民      國    九十      年      六      月    二十二    日
                         臺灣臺中地方法院刑事第三庭
                             審判長法  官  唐 光 義
                                   法  官  張 智 雄
                                   法  官  黃 炫 中
右正本證明與原本無異。
如不服本判決，應於判決送達後十日內向本院提出上訴狀，上訴於臺灣高等法院臺中
分院( 須附繕本 )。
                                   書記官
中      華      民      國    九十      年      六      月    二十六    日


司法院資訊處製作；財團法人民間司法改革基金會備份。
